【裁判字號】    91,訴,1829
【裁判日期】    920319
【裁判案由】    偽造有價證券等
【裁判全文】
臺灣高雄地方法院刑事判決                        九十一年度訴字第一八二九號
    公  訴  人  臺灣高雄地方法院檢察署檢察官
    被      告  乙○○
    選任辯護人  鍾義律師
右列被告因偽造有價證券等案件，經檢察官提起公訴（九十年度偵緝字第一二四七號
），本院判決如左：
    主  文
乙○○意圖供行使之用，而偽造有價證券，處有期徒刑壹年拾月，緩刑參年。
偽造甲○○為發票人、發票日八十三年十一月二十五日、票面金額伍萬元之本票拾貳
紙沒收之。
    事  實
一、乙○○與陳世宗、丁○○夫妻係多年好友關係，乙○○並於八十二年十月間受邀
    參加陳世宗、丁○○在高雄市○○區○○街一四二號住處所共同召集，每會新台
    幣（下同）五萬元，採內標制、會期自八十二年十月二十五日起至八十四年五月
    二十五日止，連會首共計二十會之民間互助會，乙○○原欲以其經營之國際女子
    三溫暖名義參加二會，因會首丁○○表示不可以同一名義參加二會，以免其他會
    員有所顧慮，乙○○囿於會首丁○○上開之限制，及為靈活運用所參加之互助會
    會款，遂除以國際女子三溫暖名義及借用友人曾玉琴名義各參加一會外，另假冒
    其兄甲○○之名義再參加一會，使陳世宗、丁○○誤認係甲○○以本人名義參加
    上開之互助會一會，而將之列為會員。乙○○於該互助會陸續開標，並於八十三
    年三月二十五日、四月二十五日，以國際女子三溫暖及曾玉琴名義各標得會款後
    ，竟基於行使偽造標單之準私文書犯意，於八十三年五月二十五日下午，委由國
    際女子三溫暖所雇用，姓名已不復記憶之不知情成年總會計前往上開處所，冒用
    甲○○名義，偽造載有標金約為七、八千元及署押之標單參與競標而行使之，且
    於得標後，在明知未經甲○○之授權或同意下，仍基於意圖供自己行使之用之犯
    意，委請該不知情之總會計盜蓋甲○○之印章，而偽造甲○○為發票人，票面金
    額為五萬元之本票十二紙交予陳世宗、丁○○收執以供擔保，足以生損害於甲○○、陳世宗、丁○○及其他仍為活會之會員。嗣因乙○○未持續繳納死會會款，
    幾經催討無著，陳世宗、丁○○始知悉上情。
二、案經陳世宗訴請臺灣高雄地方法院檢察署檢察官偵查起訴。
    理  由
一、右揭事實，業據被告乙○○於本院審理時坦認有委託公司總會計前去告訴人處所
    ，冒用其兄甲○○之名義標取會款，及簽發本票交付告訴人收執等語不諱，核與
    告訴人陳世宗指訴之情節大致相符，並經證人甲○○證述未參加告訴人之互助會
    及同意被告簽發本票等語屬實，及證人即被告乙○○國際女子三溫暖之會計丙○○於本院審理時，證述被告有時會交代會計人員寫好標單後拿去開標或交由會首
    自行開標，甲○○之本票係被告公司內之另會計所簽發等語明確。雖被告對何時
    冒用其兄甲○○名義標取會款、標金利息及簽發本票若干紙等細節，已不復記憶
    ，惟參酌被告參加告訴人陳世宗所召集之該組互助會三會，係連續於該會第六、
    七、八次開標時標取，及被告最後一次係以其兄甲○○名義標取會款等語，再與
    該組互助會之起迄時間綜合觀之，顯見被告冒用其兄甲○○名義得標之日期應係
    在八十三年五月二十五日，及冒用甲○○名義簽發面額各為五萬元之本票共計十
    二紙應堪認定。另告訴人陳世宗雖指述被告冒用甲○○名義標取會款當次係被告
    親自標取，與被告供陳係委由其公司總會計前去等語不符，然被告為標取會款之
    人，其究係親自前往或委由他代勞，衡情自比告訴人之記憶來得清析，且前開證
    人丙○○亦證述被告有時會交代會計人員前去標會等語在卷，益證被告所言較為
    可採，此外復有會單及偽造發票人甲○○名義之本票均影本各一紙附卷可稽，事
    證明確，被告之犯行堪予認定。
二、按民間互助會之標單，通常僅填寫一定之金額及姓名，如單從記載內容上之形式
    觀之，殊無法瞭解其為何種用意之證明，而必須依據習慣或特約，始足以表示該
    一定之金額即為標取會款之利息，該姓名即標取會款之會員，故偽造該標單應認
    為係偽造同法第二百二十條第一項以文書論準之私文書（最高法院七十四年度台
    上字第五六一二號判決意旨參照），是被告乙○○冒用其兄甲○○名義，偽造標
    單，行使得標，並交付所偽造發票人為甲○○之本票十二紙以供擔保，足以生損
    害於被冒標之甲○○、會首陳世宗、丁○○及標會時仍屬活會之會員，核其所為
    ，係犯刑第二百十六條、第二百二十條第一項、第二百十條之行使偽造準私文書
    罪及第二百零一條第一項之偽造有價證券罪。被告利用不知情之會計偽造甲○○
    名義之標單及本票並持以行使之行為，係屬間接正犯。被告偽造甲○○之署押於
  標單上，其偽造署押之行為，應為偽造標單之準私文書行為之部分行為；另被告
    盜用甲○○之印章及偽簽署押於本票上，其盜用印章及偽造署押之行為，亦均為
    偽造本票之部分行為；又其偽造得標之標單後復持以行使，偽造之低度行為應為
    行使之高度行為所吸收，及其偽造有價證券後，進而行使，該行使行為亦為較重
    之偽造有價證券行為所吸收，均不另論罪。被告於同一日密接偽造甲○○名義之
    本票十二紙之行為，顯係基於單一偽造有價證券之接續動作，為接續犯，僅論以
    單純一罪；再被告所犯行使偽造準私文書及偽造有價證券二罪間，有方法結果之
    牽連關係，應依刑法第五十五條之規定，應從一較重之偽造有價證券罪處斷。又
    被告並無犯罪前科，因一時思慮未周，以致誤蹈法網，所偽造之本票金額非鉅，
    觀其犯罪情節尚非重大，犯後並坦承犯行深表悔意，因認情輕法重，其情狀顯有
    可憫之處，如量以最輕三年之法定本刑，仍嫌過重，酌依刑法第五十九條之規定
    減輕其刑。爰審酌被告之動機、手段、目的，犯罪後坦承犯行，態度良好，且一
    再表示欲與告訴人陳世宗和解，分期償還欠款，惟因無法依告訴人之要求覓得服
    公職之人為擔保，致無法達成和解，及於本院理時陸續償還告訴人計十六萬元等
    一切情狀，量處如主文所示之刑，以資懲儆。末查被告前未曾受有期徒刑以上刑
    之宣告，有臺灣高等法院被告全國前案紀錄表、臺灣高雄地方法院檢察署刑案資
    料查註紀錄表各紙在卷足憑，被告因一時失虞，偶罹刑章，犯後坦承犯行深表悔
    意，經此偵審程序及科刑之教訓，應知所警惕，信無再犯之虞，本院認所宣告之
    刑以暫不執行為適當，併予宣告緩刑三年，以啟自新。偽造上開甲○○為發票人
    、票面金額五萬元之本票十二紙，係偽造之有價證券，雖未扣案，然並無證據證
    明業已滅失，爰依刑法第二百零五條之規定宣告沒收之。
據上論斷，應依刑事訴訟法第二百九十九條第一項前段、刑法第二百零一條第一項、
第二百十六條、第二百十條、第二百二十條第一項、第五十五條、第五十九條、第七
十四條第一款、第二百零五條，罰金罰鍰提高標準條第一條前段，判決如主文。
本案經檢察官朱秋菊到庭執行職務。
中      華      民      國      九十二    年      三      月    十九    日
                                    臺灣高雄地方法院刑事第二庭
                                        法    官  柯彩燕
右正本證明與原本無異。
如不服本判決，應於判決送達後十日內，向本院提出上訴狀。
                                書記官    楊真芬
中    華    民    國      九十二      年      三      月      二十一    日
附錄本判決論罪法條：
刑法第二百一十六條
行使第二百十條至第二百十五條之文書者，依偽造、變造文書或登載不實事項或使登
載不實事項之規定處斷。
刑法第二百十條
偽造、變造私文書，足以生損害於公眾或他人者，處五年以下有期徒刑。
第二百二十條第一項
在紙上或物品上之文字、符號、圖畫、照像，依習慣或特約，足以為表示其用意之證
明者，關於本章及本章以外各罪，以文書論。
刑法第二百零一條第一項意圖供行使之用，而偽造、變造公債票、公司股票或
其他有價證券者，處三年以上十年以下有期徒刑，得併科三千元以下罰金。


司法院資訊處製作；財團法人民間司法改革基金會備份。
